【裁判字號】    99,裁,1202
【裁判日期】    990527
【裁判案由】    公平交易法
【裁判全文】
最  高  行  政  法  院  裁  定
                                      99年度裁字第1202號
上  訴  人  山圓建設股份有限公司
代  表  人  甲○○
上  訴  人  三圓建設股份有限公司
代  表  人  乙○○
                            號14樓
共      同
訴訟代理人  施湘興律師
被 上訴 人  行政院公平交易委員會
代  表  人  丙○○
上列當事人間公平交易法事件，上訴人對於中華民國99年3月11
日臺北高等行政法院98年度訴字第2278號判決，提起上訴，本院
裁定如下：
    主  文
上訴駁回。
上訴審訴訟費用由上訴人負擔。
    理  由
一、按對於高等行政法院判決之上訴，非以其違背法令為理由，
    不得為之，行政訴訟法第242條定有明文。依同法第243條第
    1項規定，判決不適用法規或適用不當者，為違背法令；而
    判決有同條第2項所列各款情形之一者，為當然違背法令。
    是當事人對於高等行政法院判決上訴，如依行政訴訟法第24
    3條第1項規定，以高等行政法院判決有不適用法規或適用不
    當為理由時，其上訴狀或理由書應有具體之指摘，並揭示該
    法規之條項或其內容；若係成文法以外之法則，應揭示該法
    則之旨趣；倘為司法院解釋或本院之判例，則應揭示該判解
    之字號或其內容。如以行政訴訟法第243條第2項所列各款情
    形為理由時，其上訴狀或理由書，應揭示合於該條項各款之
    事實。上訴狀或理由書如未依此項方法表明，或其所表明者
    與上開法條規定不合時，即難認為已對高等行政法院判決之
    違背法令有具體之指摘，其上訴自難認為合法。
二、被上訴人主動調查，以上訴人及海悅開發股份有限公司（下
    稱海悅公司）於銷售「新巨蛋」建案廣告上，就夾層及陽台
    設計為虛偽不實及引人錯誤之表示，違反公平交易法第21條
    第1項規定，依同法第41條前段規定，以民國98年4月15日公
    處字第098064號處分書命上訴人等與海悅公司自該處分書送
    達之次日起，應立即停止前項違法行為，並分別處上訴人山
    圓建設股份有限公司（下稱山圓公司）、上訴人三圓建設股
    份有限公司（原名福纖實業股份有限公司，97年1月22日變
    更公司名稱，下稱三圓公司）、海悅公司罰鍰新臺幣（下同
    ）350萬元、250萬元及150萬元。上訴人不服，循序提起行
    政訴訟，遭原審判決駁回，乃對原判決上訴，主張：本件未
    有任何人提出涉嫌「不實廣告」之檢舉，且系爭建案買屋之
    上千名消費者中亦未有任何買受人認為系爭廣告有「虛偽不
    實」或「引人錯誤」之情事，本諸私法自治、契約自由原則
    ，系爭建案既不生公共利益之危害問題，被上訴人在無人檢
    舉之情況下主動介入調查，原處分實有違公平交易法第26條
    及「行政院公平交易委員會對於公平交易法第21條案件之處
    理原則」規定，且被上訴人進行調查時，佯裝成看屋民眾，
    業已侵害上訴人等拒絕接受調查之權利，違反程序正義、依
    法行政原則、誠實信用原則及公平交易法第27條規定，該未
    經合法調查所取得之證據應無證據能力，自不得據之作為處
    罰上訴人等之依據。系爭廣告包括接待中心現場之樣品屋及
    傢俱配置參考圖，均無「虛偽不實」及「引人錯誤」之表示
    存在，自不符合公平交易法第21條第1項所定不實廣告之要
    件，故不應對上訴人等處罰。另原審於準備程序中均以斷章
    取義之陳述筆錄及非經發現真實未經調查之訪查紀錄不予調
    查，有違合議庭採證法則，其判決難辭違法，縱認系爭廣告
    係屬不實廣告，上訴人三圓公司只負責營造建設事務而不負
    責銷售廣告等事務，對系爭廣告並無任何審查或支配之權利
    存在，是其主觀上就不實廣告之發生並無故意或過失之歸責
    事由存在，自不應將之列為被處分人而對之處罰，且被上訴
    人所為之處分亦有違比例原則等語。雖以該判決違背法令為
    由，惟原判決就上訴人是否為系爭廣告之行為主體、上訴人
    於系爭建案廣告中夾層及陽台設計之表示，是否與其事實上
    所銷售提供之商品不符，而有虛偽不實或引人錯誤之事實，
    及上訴人於廣告中之表示行為，是否足以引致消費者對銷售
    商品有錯誤之認知與決定等爭點，業於理由中論述綦詳。核
    其上訴理由，係就原審取捨證據、認定事實之職權行使，指
    摘其為不當，並就原審已論斷或駁斥其主張之理由再執陳詞
    泛言原判決違法，而非具體表明合於不適用法規、適用法規
    不當、或行政訴訟法第243條第2項所列各款之情形，難認對
    該判決之如何違背法令已有具體之指摘。依首開規定及說明
    ，應認其上訴為不合法。
三、據上論結，本件上訴為不合法。依行政訴訟法第249條第1項
    前段、第104條、民事訴訟法第95條、第78條、第85條第1項
    前段，裁定如主文。
中    華    民    國    99    年    5     月    27    日
                    最高行政法院第一庭
                        審判長法官  鄭  淑  貞
                              法官  黃  合  文
                              法官  鄭  小  康
                              法官  楊  惠  欽
                              法官  胡  方  新

以  上  正  本  證  明  與  原  本  無  異
中    華    民    國    99    年    5     月    28    日
                              書記官  郭  育  玎

司法院資訊處製作；財團法人民間司法改革基金會備份。
